臺灣臺東地方法院刑事判決　　　　　　　 95年度訴字第280號
公　訴　人　臺灣臺東地方法院檢察署檢察官
被　　　告　丙○○
指定辯護人　本院公設辯護人甲○○
上列被告因傷害致重傷案件，經檢察官提起公訴（95年度偵字第
2373號），本院判決如下：
    主  文
丙○○共同傷害人之身體，因而致人於重傷，處有期徒刑壹年拾
月。
    事  實
一、丙○○因於民國95年4月底時，遭少年潘○○（77年6月生，
    真實姓名及年籍詳卷）出言污辱，心生不滿，而於95年5月7
    日晚間10 時許，在臺東縣長濱鄉長濱村長濱320號「聲浪谷
    卡拉OK店」前，適逢潘○○在內消費，丙○○與林少君（現
    役軍人，業由軍事地方法院檢察署偵辦中）於一般人均可知
    若朝人臉部毆擊，客觀上可能預見因而傷及人之眼睛部位，
    致使眼睛受到重大不治之傷害，竟仍基於傷害人身體之犯意
    聯絡，共同徒手毆打潘○○臉部，致潘○○除受有右額頭瘀
    腫傷約4.5公分乘以6公分、左眼眼眶瘀腫傷、上下嘴唇瘀腫
    傷外，左眼並因外傷性葡萄膜炎並外傷性白內障，導致左眼
    視網膜剝離併白內障，接受玻璃體切除手術併矽油灌注手術
    ，左眼視力最佳矯正視力為0.02，無法回復正常，已達毀敗
    不能治癒之程度。
二、案經潘○○訴由臺東縣警察局成功分局報請臺灣臺東地方法
    院檢察署檢察官偵查起訴。
    理  由
一、證據能力方面：
    按被告以外之人於審判外之陳述，雖不符刑事訴訟法第159
    條之1至之4之規定，而經當事人於審判程序同意作為證據，
    法院審酌該言詞陳述或書面陳述作成時之情況，認為適當者
    ，亦得為證據；當事人、代理人或辯護人於法院調查證據時
    ，知有第159條第1項不得為證據之情形，而未於言詞辯論終
    結前聲明異議者，視為有前項之同意，刑事訴訟法第159 條
    之5 定有明文。查本案以下所引用之證據，被告丙○○及辯
    護人於本院準備程序中均表示沒有意見，且迄於言詞辯論終
    結前，亦未就本院所調查之證據資料主張有刑事訴訟法第15
    9條第1項不得為證據之情形，本院審酌該證據作成之情況，
    認均無不適當情事，依刑事訴訟法第159條之5第2 項之規定
    ，均有證據能力，合先敘明
二、認定犯罪事實所憑之證據及理由：
（一）被告於警詢、偵查及本院審理中對前開犯罪事實均供承不
      諱。
（二）證人即告訴人潘○○於警詢及偵查中證詞。
（三）證人林少君於警詢及偵查中之證詞。
（四）關於告訴人所受之傷害：
    1.有長濱鄉衛生所診斷證明書1 紙、財團法人佛教慈濟綜合
      醫院（下稱慈濟醫院）一般診斷診斷證明書2 紙，及慈濟
      醫院95年10月18日（95）慈醫文字第002656號函文、96年
      1月3日（96）慈醫文字第000016號函文所附之病情說明書
      、病歷2份在卷可稽。
    2.就傷害結果而言，告訴人之左眼所受傷勢，已屬刑法上之
      重傷害：
      按刑法第10條第4項第6款之重傷，係指除去同項第1 款至
      第5 款之傷害而於身體或健康有重大不治或難治之傷害者
      而言，如毀敗1目或2目之視能，按照該項第1 款之規定，
      固屬重傷，假使所傷之目，僅祇視能減衰，並未完全毀敗
      ，縱令此種減衰具有不治或難治之情形，仍與第6 款所定
      之內容並不相當，即祇應成立普通傷害，不能遽依重傷論
      科（最高法院25年上字第4680號判例、58年度臺上字第87
      3號判決參照）。而依慈濟醫院96年1 月3日函覆本院：告
      訴人最後一次就診日期為95年9月5日，當時最佳矯正視力
      右眼為1.0，左眼為0.02 ，應無完全恢復之可能於本院診
      無復原可能等語。則本件告訴人所受左眼視力傷害，既已
      無回復正常之可能，是其所受傷害已屬於毀敗1 目視能之
      重傷害程度，至為灼然。
（五）此外，並有刑案現場測繪圖1紙及現場相片2幀在卷可稽。
（六）綜合上述各節相互佐證，被告自白其全部犯行，核與事實
      相符，應堪採信，本件事證明確，被告犯行足堪認定。
三、論罪科刑之理由：
（一）按被告行為後，刑法於94年2月2日修正公布，於95年7月1
      日施行。按行為後法律有變更者，適用行為時之法律，但
      行為後之法律有利於行為人者，適用最有利於行為人之法
      律，現行刑法第2條第1項訂有明文。此條規定乃與刑法第
      1 條罪刑法定主義契合，而貫徹法律禁止　溯及既往原則
      ，係規範行為後法律變更所生新舊法律比較適用之準據法
      ，是刑法第2條本身雖經修正，但刑法第2條既屬適用法律
      之準據法，本身尚無比較新舊法之問題，應一律適用裁判
      時之現行刑法第2 條規定以決定適用之刑罰法律，合先敘
      明。又以本次刑法修正之比較新舊法，應就罪刑有關之共
      犯、未遂犯、想像競合犯、牽連犯、連續犯、結合犯，以
      及累犯加重、自首減輕暨其他法定加減原因（如身分加減
      ）與加減例等一切情形，綜其全部罪刑之結果而為比較，
      （最高法院95年度第8 次刑事庭會議決議可資參照）。再
      按行為後刑法條文經修正，惟無有利、不利情形者，非屬
      法律之變更，應依一般法律適用原則，適用裁判時法（最
      高法院95年第21次刑事庭會議決議參照）。經查，此次修
      法與本案罪刑相關者：
    1.刑法第10條第4項第1款之重傷，於修正施行前規定：「毀
      敗一目或二目之視能。」，而修正施行後則規定：「毀敗
      或嚴重減損一目或二目之視能。」，新法雖較修正前同條
      款規定增定嚴重減損之條件，惟就本案而言，適用新、舊
      法均構成重傷害，自無何不利於被告，參酌最高法院95年
      度第21次刑事庭會議決議意旨，應適用裁判時法論之。。
    2.被告與證人林少君就上開犯行間，有犯意之聯絡及行為之
      分擔，不論依修正前或修正後刑法第28條之規定，均構成
      共同正犯，對被告而言並無有利或不利之情形，非屬法律
      變更，參酌前揭最高法院95年度第21次刑事庭會議決議意
      旨，應適用裁判時法論之。
    3.修正前刑法第59條原規定「犯罪之情狀可憫恕，得酌量減
      輕其刑」，修正後刑法第59條則規定「犯罪之情狀顯可憫
      恕，認科以最低度刑仍嫌過重者，得酌量減輕其刑」，僅
      係將實務見解及適用條件明文化，非屬法律之變更，尚無
      比較新舊法之問題，應逕依修正後刑法第59條規定酌予減
      輕其刑。
    4.綜上，揆諸前揭最高法院決議及修正後刑法第2條第1項規
      定，除刑法59條部分逕行適用修正後刑法外，自應適用被
      告行為時之法律，即修正前刑法之相關規定予以論處。
（二）查被告與證人林少君共同出拳毆擊告訴人左眼，致告訴人
      受有左眼失明之重傷害，被告之傷害行為，與告訴人左眼
      失明重傷害之結果間，有相當因果關係。又以拳毆擊人之
      眼睛部位，用力稍失過重，可能會導致本質上即較脆弱之
      眼睛受創失明，此應為一般客觀上所能預見者，雖不能認
      定被告本人當時主觀上亦有此一預見及故意，但其對於傷
      害行為之加重結果，自仍應負加重結果犯之責任。是核被
      告所為，係犯刑法第277條第2項後段之傷害致重傷罪。
（三）被告與林少君間有犯意聯絡及行為分擔，應依刑法第28條
      規定論以共同正犯。
（四）本件被告前無任何科刑紀錄，有臺灣高等法院被告前案紀
      錄表在卷足稽，素行良好，其因遭告訴人辱罵，心生不滿
      ，徒手毆擊告訴人臉部，致告訴人受有上開重傷害，於法
      固有不當，惟告訴人受傷後，延遲2 週始至慈濟醫院求診
      ，誠非被告所能掌握，且被告自始即坦承犯行，若因此即
      處被告法定最輕本刑3 年以上有期徒刑之刑，不免有情輕
      法重之嫌，究被告之犯行並非無可憫恕，爰依刑法第59條
      規定酌減其刑。
（五）爰審酌被告之犯罪之動機、目的、手段、所生危害，迄今
      未與告訴人達成和解，也未獲告訴人原諒及犯罪後坦承犯
      行之態度等一切情狀，量處如主文所示之刑，以資懲儆。
四、適用法律依據：
 （一）刑事訴訟法第299條第1項前段。
 （二）刑法第2條第1 項前段、第28條、第277條第2項後段、修
       正後第59條。
本案經檢察官乙○○到庭執行職務。
中　　華　　民　　國　　96　　年　　 8　　 月　　29 　日
                  刑事第四庭    審判長法  官   黃建都
                                      法  官   呂煜仁
                                      法  官   陳君鳳
以上正本證明與原本無異。
如不服本判決應於收受本判決後10日內向本院提出上訴書狀；上
訴書狀應敘述具體理由。未敘述上訴理由者，應於上訴期間屆滿
後20日內向本院補提理由書狀（均須按他造當事人之人數附繕本
）。「切勿逕送上級法院」。
告訴人或被害人對於本判決如有不服，請書具不服之理由狀，請
求檢察官上訴者，其上訴期間之計算係以檢察官收受判決正本之
日期為準。
                              書記官  洪月甚
中　　華　　民　　國　　96　　年　 　9　  　月　  3　日
附錄本案論罪科刑法條全文：
刑法第277條
傷害人之身體或健康者，處3年以下有期徒刑、拘役或1千元以下
罰金。
犯前項之罪因而致人於死者，處無期徒刑7 年以上有期徒刑；致
重傷者，處3年以上10年以下有期徒刑。
